臺灣屏東地方法院刑事判決　　　　　　　97年度易字第1224號
公　訴　人　台灣屏東地方法院檢察署檢察官
被　　　告　李克達
選任辯護人　吳澄潔律師
上列被告因竊佔等案件，經檢察官提起公訴（97年度偵字第5264
號），本院判決如下：
    主  文
李克達被訴竊佔部分無罪。
    理  由
一、公訴意旨略以：被告李克達係屏東縣碕嶸建材股份有限公司
    實際負責人，明知砂石場經營地點座落之新埤鄉○○段第27
    1 、274 、277 、280 號、第281 號土地（其中第274 地號
    由財政部國有財產局管理，其餘4 筆均由屏東縣政府管理）
    及土地複丈成果圖所示編號A2、B4、C 、D4之6 筆土地，均
    係國有土地，竟意圖為自己不法之利益，本於竊佔之犯意，
    於民國89年間陸續以置放鐵皮屋、貨櫃屋、採取土石設備及
    碎解洗滌砂石成品、天然級配料之方式，佔有上開9 筆國有
    土地作為該公司之辦公處所及砂石場作業場所使用，各計佔
    用271 號土地1086.63 平方公尺、274 號土地7.32平方公尺
    、277 號土地2438.49 平方公尺、280 號土地769.85平方公
    尺、281 號土地2959.51 號平方公尺、編號A2未登錄土地14
    94.19 平方公尺、編號B4未登錄土地177.88平方公尺、編號
    C 未登錄土地26.97 平方公尺、編號D4未登錄土地4167.8 1
    平方公尺，共計竊佔面積為13128.65平方公尺，因認被告李
    克達涉犯刑法第320 條第2 項之竊佔罪嫌等語。
二、按犯罪事實應依證據認定之，無證據不得認定犯罪事實；不
    能證明被告犯罪者，應諭知無罪之判決，刑事訴訟法第154
    條第2 項、第301 條第1 項分別定有明文。復事實之認定，
    應憑證據，如未能發現相當證據，或證據不足以證明，自不
    能以推測或擬制之方法，為裁判基礎（最高法院30年上字第
    816 號、40年台上字第86號判例意旨參照）。又依刑事訴訟
    法第161 條第1 項規定，檢察官就被告犯罪事實，應負舉證
    責任，並指出證明之方法。因此，檢察官對於起訴之犯罪事
    實，應負提出證據及說服之實質舉證責任。倘其所提出之證
    據，不足為被告有罪之積極證明，或其指出證明之方法，無
    從說服法院以形成被告有罪之心證，基於無罪推定之原則，
    自應為被告無罪判決之諭知（最高法院92年台上字第128 號
    判例意旨參照）。
三、證據能力之認定
(一)、按被告以外之人於偵查中向檢察官所為陳述，除顯有不可信
    之情況者外，得為證據，同法第159 條之1 第2 項定有明文
    。偵查中對被告以外之人（包括證人、鑑定人、告訴人、被
    害人及共同被告等）所為之偵查筆錄，或被告以外之人向檢
    察官所提之書面陳述，性質上均屬傳聞證據。惟現階段刑事
    訴訟法規定檢察官代表國家偵查犯罪、實行公訴，依法其有
    訊問被告、證人及鑑定人之權，證人、鑑定人且須具結，而
    實務運作時，檢察官偵查中向被告以外之人所取得之陳述，
    原則上均能遵守法律規定，不致違法取供，其可信度極高，
    職是，被告以外之人前於偵查中已具結而為證述，除反對該
    項供述得具有證據能力之一方，已釋明「顯有不可信之情況
    」之理由外，不宜遽指該證人於偵查中之陳述不具證據能力
    。查證人李榮開、高潘娘於偵查中在檢察官面前之陳述，已
    依法具結，有結文在卷可按（96年度他字第1837號卷第146
    、155 頁），復查無任何顯不可信之情況，依前開規定，上
    開證人在檢察官前所為證述筆錄，自得作為本案證據使用。
(二)、次按被告以外之人（包括證人、鑑定人、告訴人、被害人及
    共同被告等）於審判外之陳述雖不符前4 條之規定，而經當
    事人於審判程序同意作為證據，法院審酌該言詞陳述或書面
    陳述作成時之情況，認為適當者，亦得為證據，刑事訴訟法
    第159 條之5 第1 項定有明文。立法意旨在於傳聞證據未經
    當事人之反對詰問予以核實，原則上先予排除。惟若當事人
    已放棄反對詰問權，於審判程序中表明同意該等傳聞證據可
    作為證據；或於言詞辯論終結前未聲明異議，基於尊重當事
    人對傳聞證據之處分權，及證據資料愈豐富，愈有助於真實
    發見之理念，且強化言詞辯論主義，使訴訟程序得以順暢進
    行，上開傳聞證據亦均具有證據能力。查本院所引用下列被
    告以外之人之陳述，均屬傳聞證據，惟檢察官、被告及辯護
    人對於上開書面證據，經於本院審判程序時予以提示並告以
    要旨，且各經檢察官、被告及辯護人表示意見，其等已知上
    述證據均為傳聞證據，然均不爭執其證據能力（本院卷一第
    65頁），亦未於言詞辯論終結前對該等證據表示異議（本院
    卷一第260 至263 頁），本院審酌上開證據作成時之情狀，
    並無違法或不當等情形，認為以之作為本案之證據亦屬適當
    ，依上開規定，自均具證據能力。
四、訊據被告李克達矢口否認有何竊佔犯行，辯稱上開9 筆土地
    係伊弟李榮開於88年間因涉犯水利法案件，無法再經營「李
    榮開砂石股份有限公司」，而於88年底併與屏東縣新埤鄉○
    ○段第272 、273 、278 、279 號土地（即重測前糞箕湖段
    第966 、967 、968 、969 號）一併交付伊使用，伊收受後
    並無擴大使用範圍等語，經查：
(一)、被告李克達所開設之「碕嶸建材股份有限公司」總計佔用上
    開271 號土地1086.63 平方公尺、274 號土地7.32平方公尺
    、277 號土地2438.49 平方公尺、280 號土地769.85平方公
    尺、281 號土地2959.51 號平方公尺、編號A2未登錄土地14
    94 .19平方公尺、編號B4未登錄土地177.88平方公尺、編號
    C 未登錄土地26.97 平方公尺、編號D4未登錄土地4167.81
    平方公尺，總計達13128.65平方公尺，而上開土地放置有鐵
    皮屋、貨櫃屋、砂石洗選設備及天然級配物料等情，業據被
    告坦承不諱，並有潮州地政事務所土地複丈成果圖3 紙及砂
    石場現場照片26張在卷可稽（見97年度偵字第7937號第120
    、122 頁；96年度他字第1837號卷第84至116 頁、本院卷二
    第47頁），是此部分事實，堪予認定。
(二)、證人李榮開於82年間經營「李榮開砂石股份有限公司」，嗣
    於85年間更名登記為「李榮開建材股份有限公司」，有該公
    司之設立登記事項及變更登記事項資料各1 份在卷可按（本
    院卷第125 至137 頁），而該李榮開砂石股份有限公司於82
    年間即佔用屏東縣新埤鄉○○○段966 、967 、968 、969
    號地號等4 筆土地之事實，業據證人李榮開證述明確（見96
    年度他字第1837號卷第144 頁），核與證人高潘娘於偵訊中
    所證其於82年間，將屏東縣新埤鄉○○○段966 、967 號土
    地（即新埤鄉○○段第272 號、第273 號）土地使用權出借
    予證人李榮開等情相符（見96年度他字第1837號卷第153 頁
    ），並有證人李榮開分別與證人高潘娘、劉大習於82年7 月
    15日82年4 月13日就屏東縣新埤鄉○○○段966 、967 、96
    8 、969 號地號簽訂之公地耕地權轉讓契約書、耕作權放棄
    書各1 份在卷可稽（見本院卷第133 頁、第185 至201 頁）
    。又依證人李榮開於偵訊中證稱：「劉大習及高潘娘的土地
    是相鄰，中間有一條產業道路，隔壁東邊是台糖土地有種甘
    蔗，南邊是他人種植芒果樹，高潘娘土地的界線邊緣有設一
    支高壓電鐵塔」等語（見97年度偵字第5264號卷第10至11頁
    ），核與證人張焜源於本院審理時所證：「83年我曾去新埤
    鄉○○路2 之1 號砂石場買砂石，砂石廠據我的印象四周圍
    沒有無圍牆，西邊有堤防，北邊有糖廠的用地，東邊是台電
    的鐵塔，南邊是堤防。台糖的土地與被告使用的土地中間有
    像鐵軌的鐵做區隔，另外一邊有2 米多的堤防，堤防跟砂石
    廠中間有水防道路，水防道路從當時用到現在，另外有台電
    的鐵塔，在我83年去時就看到了。再另外一邊是芒果園」等
    語相符（見本院卷一第255 至257 頁），是證人李榮開自82
    年間所經營之李榮開砂石場，除自劉大習及高潘娘處收受佔
    用上開4 筆土地外，尚佔用實際以芒果樹園、台糖用地、堤
    防及台電高壓電塔為四邊界址內之國有土地。
(三)、被告李克達於偵訊中供稱：「李榮開在被查獲隔一段時間沒
    有經營，約在88年間我才接手經營」等語（見97年度偵字第
    5264號卷第11頁），核與證人李榮開於偵訊中所證：「我發
    生事情87年間，我隔一段時間沒有做，我哥哥就接手使用我
    讓渡來的土地」等語一致（見97年度偵字第5264號卷第11頁
    ）。而證人李榮開於本偵訊中證稱：「鐵皮屋是我用貨櫃把
    它塞到鐵皮屋裡面擴建，砂石洗選設備是我留給我哥哥的：
    我使用的範圍非常明顯不會誤認，我有告訴我哥哥李克達使
    用之範圍」等語（見96年度他字第1837號卷第145 頁、97年
    度偵字第5264號卷第10至11頁），復於本院審理時證稱：「
    砂石廠（碕嶸建材股份有限公司）使用的範圍跟我以前在處
    理時候沒有變動，我們範圍都是用講的，使用的土地很明顯
    ，週邊有台糖的地釘鐵軌當界址，隔壁有堤防路，再來邊界
    就是不讓人使用的地，再來旁邊有電線桿，從81年間開始使
    用範圍就是這樣」等語（見本院卷一第250 頁），證人張焜
    源於本院審理時亦證稱：「上開界址我於83年去時就有。83
    年的砂石場跟現在的面積範圍沒有改變」等語（見本院卷一
    第254 至255 頁），足見證人李榮開於82年間至88年間經營
    砂石場時，即佔用上開13筆土地並留有土地上之砂石作業設
    備，並於無法經營時，一併將上開13筆土地及設備交由證人
    李榮開處，供其經營碕嶸建材股份有限公司使用，本案9 筆
    土地並非被告另行起意竊佔至明。
(四)、復按「上訴人向某甲訂購之山地，係在某甲竊佔完成以後始
    行買受，縱上訴人明知某甲係竊佔而得，因貪其價廉仍予買
    受，祇能成立故買贓物罪，與收買動產之盜贓初無異致，不
    能謂其收買行為即為竊佔不動產，至收買後之轉賣為處分贓
    物，亦無另成他罪之理」（最高法院26年度渝上字第1560號
    判例意旨參照）。本件被告於李榮開竊佔行為完成以後，自
    李榮開處一併無償收受本件13筆土地及其上相關設備，以供
    經營「碕嶸建材股份有限公司」使用，應非於收受屏東縣新
    埤鄉○○段第272 、273 、278 、279 號4 筆土地後再另行
    竊佔公訴意旨所載9 筆土地，業如上述，依上開說明，其所
    為僅能成立收受贓物罪，自不能再以竊佔罪予以論處。
五、綜上所述，被告並無公訴意旨所指於89年間陸續竊佔本案9
    筆土地行為，其一併收受13筆土地所為僅構成收受贓物罪，
    本院復查無其他確切之證據足資證明被告有起訴書所載竊佔
    犯行，其犯罪應屬不能證明，揆諸前揭說明，自應為無罪諭
    知。
六、被告經合法傳喚，無正當理由於審判期日不到庭，本院認本
    件應諭知無罪，爰不待其陳述，逕行判決。
據上論斷，應依刑事訴訟法第301 條第1 項、第306 條，判決如
主文。
本案經檢察官陳立興到庭執行職務
中    華    民    國  100     年    4     月    12    日
                  刑事第五庭    審判長法  官  林家聖
                                      法  官  謝濰仲
                                      法  官  劉怡孜
以上正本證明與原本無異。
如不服本判決應於收受判決後10日內向本院提出上訴書狀，並應
敘述具體理由；其未敘述上訴理由者，應於上訴期間屆滿後20日
內向本院補提理由書（均須按他造當事人之人數附繕本）「切勿
逕送上級法院」。
中    華    民    國   100    年    4     月    13    日
                                      書記官  薛慧茹